臺灣高等法院民事裁定
                                       111年度訴字第23號
原      告  方明浚
            歐文世
被      告  賴貞治
            范玉昌
            范桂彰
上列原告因被告范玉昌、賴貞治間請求塗銷抵押權登記事件(本
院111年度上字第319號)，提起主參加訴訟，本院裁定如下：
    主  文
本件移送臺灣桃園地方法院。
    理  由
一、本件原告提起主參加訴訟主張：被告范玉昌因對伊及訴外人
    方文光、方文雄、方澤茂、方澤群、方少君、方瓊瑩、李方
    雲玉、方雲珠、方雲月、方里梅、方洪麗香等13人（下稱歐
    文世等13人）提起分割共有物訴訟（臺灣桃園地方法院〈下
    稱桃園地院〉107年度訴字第3005號），經被告范桂彰參加和
    解而於民國108年12月17日成立和解（下稱系爭和解），和
    解內容第2條：「參加人范桂彰應將桃園市○○區○○段○○○段00
    0地號（下稱195地號）土地（登記名義人范桂彰權利範圍71
    6/2880持分，作價每坪新臺幣壹佰萬元整）全部移轉給被告
    等。」第3條：「桃園市○○區○○段○○○段000○0地號（下稱195
    -6地號）土地現有抵押權應於參加人范桂彰將桃園市○○區○○
    段○○○段000地號土地移轉被告同時塗銷抵押權。」之履行，
    應由歐文世等13人全體協商，由取得195地號土地之人負責
    清償195-6地號土地抵押權人即被告賴貞治之抵押債權及塗
    銷該抵押權（下稱系爭抵押權），然歐文世等13人就和解內
    容之履行意見嚴重分歧。經伊、方少君、方瓊瑩、方洪麗香
    （下稱歐文世等5人）於111年7月27日以存證信函通知方文
    光、方文雄、方澤茂、方澤群、李方雲玉、方雲珠、方雲月
    、方里梅（下稱方文光等8人）略以：若欲取得195地號土地
    所有權，應於收信後7日內以賴貞治為受取權人提存新臺幣
    （下同）421萬1427元於桃園地院，逾期視為不願出資清償
    ，同意由歐世文等5人提存後取得195地號土地所有權等語。
    方文光等8人未依限提存，已視為不願出資並同意由伊依和
    解筆錄出資清償賴貞治之系爭抵押權所擔保之債權以取得19
    5地號土地所有權。因范玉昌取得195-6地號土地所有權後，
    以系爭抵押權所擔保之債權不存在等事由，起訴請求賴貞治
    塗銷系爭抵押權，現由本院審理中（111年度上字第319號，
    下稱本訴訟)，而本訴訟若命賴貞治塗銷系爭抵押權，伊得
    請求范桂彰移轉195地號土地所有權之權利將受侵害。爰於
    本訴訟繫屬中提起主參加訴訟，依系爭和解第2條、第3條約
    定，求為命范玉昌、范桂彰於伊以賴貞治為受取權人提存42
    1萬1472元後，將195地號土地所有權依伊出資比例移轉予伊
    （下稱主參加甲請求），並命賴貞治於伊為上開提存及195
    地號土地所有權移轉予伊同時塗銷系爭抵押權（下稱主參加
    乙請求）之判決。
二、按就他人間之訴訟，有下列情形之一者，得於第一審或第二
    審本訴訟繫屬中，以其當事人兩造為共同被告，向本訴訟繫
    屬之法院起訴：一、對其訴訟標的全部或一部，為自己有所
    請求者。二、主張因其訴訟之結果，自己之權利將被侵害者
    。民事訴訟法第54條第1項定有明文。又按在第二審提起主
    參加訴訟者，必須以本訴訟中兩造為共同被告，為該訴訟之
    成立要件之一，如不備此要件而具備獨立之訴要件時，第二
    審法院應以裁定將該訴訟移送於第一審管轄法院（最高法院
    73年台上字第856號判例意旨參照）。經查：
  ㈠原告提起主參加訴訟，除列本訴訟兩造為共同被告外，尚列
    非本訴訟兩造之范桂彰為共同被告，其對於范桂彰提起主參
    加訴訟，顯與民事訴訟法第54條第1項規定不合。
  ㈡原告之參加甲請求部分，係依系爭和解第2條約定請求范玉昌
    、范桂彰於特定事實發生後移轉195地號土地予原告，雖係
    為自己有所請求，但並非就本訴訟訴訟標的即195-6地號土
    地所有權全部或一部為之，亦非以本訴訟兩造為共同被告，
    難謂符合民事訴訟法第54條第1項提起主參加訴訟之要件。
  ㈢原告主參加乙請求部分，係依系爭和解第3條約定請求賴貞治
    於特定事實發生後塗銷系爭抵押權，核非就本訴訟之訴訟標
    的即195-6地號土地所有權為自己有所請求，且其以賴貞治
    為被告，未以本訴訟兩造為共同被告，亦難謂已具備民事訴
    訟法第54條第1項規定提起主參加訴訟之要件。
  ㈣原告提起主張參加訴訟，雖列本訴訟兩造為共同被告，然其
    主參加甲請求及主參加乙請求，並非就本訴訟之訴訟標的即
    195-6地號土地所有權為自己有所請求；各別之請求亦非以
    本訴訟兩造為共同被告，僅因訴之合併形式上併列本訴訟兩
    造為共同被告，但觀諸系爭和解第2條，應負移轉195-6地號
    土地之義務人為范桂彰，尚非范玉昌，原告據此請求范玉昌
    與范桂彰共同履行，再因訴之合併而形式上以本訴訟兩造為
    主參加訴訟之共同被告，尚不能認為符合主參加訴訟應以本
    訴訟兩造為共同被告之要件。再者，本訴訟范玉昌若取得勝
    訴判決即賴貞治應塗銷系爭抵押權，僅免除歐文世等13人依
    系爭和解第3條塗銷系爭抵押權之義務，難謂對原告之權利
    有何侵害，更難謂原告之主參加訴訟具備民事訴訟法第54條
    第1項所列要件。
  ㈤原告所提主參加訴訟，未具備主參加訴訟之要件，已如上述
    。惟因已有獨立訴之聲明及訴訟標的，已具備獨立之訴要件
    ，揆諸前揭說明，本院自應以裁定將之移送於第一審管轄法
    院。茲查，195、195-6地號土地所在地及被告住所地均在桃
    園地院轄區，依民事訴訟法第10條第2項、第1條第1項規定
    ，桃園地院應有管轄權，爰依職權將本件移送於桃園地院。
三、爰裁定如主文。
中　　華　　民　　國　　111 　年　　10　　月　　18　　日
                  民事第十四庭
                        審判長法  官  周群翔
                              法  官  周珮琦
                              法  官  黃珮禎
正本係照原本作成。
如不服本裁定，應於收受送達後10日內向本院提出抗告狀，並應
繳納抗告費新臺幣１千元。
中　　華　　民　　國　　111 　年　　10　　月　　19　　日
　　　
　　　　　　　　　　　　　　　書記官  秦千瑜